臺灣新竹地方法院刑事判決　
                                     111年度交訴字第91號
公  訴  人  臺灣新竹地方檢察署檢察官
被      告  莊展晟



上列被告因公共危險等案件，經檢察官提起公訴（111年度偵緝
字第609號），被告於本院準備程序為有罪之陳述，經本院裁定
進行簡式審判程序獨任審理，判決如下：
    主  文
乙○○犯無駕駛執照駕車過失傷害罪，處有期徒刑參月，如易科罰
金，以新臺幣壹仟元折算壹日；又犯肇事致人傷害逃逸罪，處有
期徒刑陸月，如易科罰金，以新臺幣壹仟元折算壹日。應執行有
期徒刑柒月，如易科罰金，以新臺幣壹仟元折算壹日
    事  實
一、乙○○於民國109年8月13日晚間10時15分許，無照駕駛車牌號
    碼0000-00號自用小客車搭載彭仕銘（所涉頂替罪部分，業
    經本院以110年度交訴字第37號判決確定），沿新竹縣竹北
    市自強南路外側車道由南往北方向行駛，其本應注意車前狀
    況及兩車併行之距離，隨時採取必要安全措施，且依當時狀
    況天候晴、夜間有照明、柏油路面乾燥無缺陷、無障礙物、
    視距良好，並無不能注意情事，仍疏未注意及此而貿然向左
    偏駛，適有甲○○騎乘車牌號碼000-0000號普通重型機車沿同
    路段外側車道行駛於乙○○所駕駛之上開車輛左前方，無從閃
    避而遭乙○○所駕駛之上開車輛碰撞並人車倒地，致范強生受
    有多處下背部和骨盆擦傷（腰椎至尾椎背脊部位）、兩側手
    肘擦傷、左手擦傷、左膝及兩側足踝部位擦傷之傷害。詎乙
    ○○竟基於肇事逃逸之犯意，未下車確認甲○○是否受有傷害或
    予以必要之照護，亦未等候員警到場，即駕車駛離現場而逕
    自逃逸，且為免遭逮捕，推由彭仕銘頂替其犯行。嗣甲○○報
    警處理，經臺灣新竹地方檢察署檢察官以109年度偵字第108
    47號案對彭仕銘提起公訴，其後彭仕銘、乙○○於本院110年
    度交訴字第37號案審理中供述上情不諱，始悉上情。
二、案經臺灣新竹地方檢察署檢察官簽分偵查起訴。
    理  由
一、本件被告乙○○所犯之罪，均非法定刑為死刑、無期徒刑或
    最輕本刑3 年以上有期徒刑之罪，亦非高等法院管轄第一審
    之案件，而被告於準備程序進行中就被訴事實已為有罪之陳
    述，經本院告知簡式審判程序之旨，並聽取檢察官及被告之
    意見後，本院乃依刑事訴訟法第273 條之1第1項規定，裁定
    進行簡式審判程序，合先敘明。
二、訊據被告對於上開過失傷害及肇事逃逸之事實，於偵查中及
    本院準備、簡式審判程序時均坦承不諱（見偵緝卷第85-85
    頁反面；交訴37卷第361-372頁；交訴91卷第62-63頁、第66
    頁），並有證人彭仕銘於警詢及偵查中、本院110年度交訴
    字第37號案件審理時之證述（見交訴37卷第143-151頁、第2
    55-275頁、第361-385頁)、證人即告訴人甲○○於警詢及偵查
    中之證述（見偵10847卷第17-19頁、第104-104頁反面）、
    證人李文鈞於本院審理時之證述(見交訴37卷第255-275頁)
    可佐，復有員警職務報告(見偵10847卷第4-5頁)、甲○○之東
    元醫療社團法人東元綜合醫院診斷證明書(見偵10847卷第21
    頁)、汽車租賃契約書(見偵10847卷第22-33頁)、道路交通
    事故現場圖、道路交通事故調查報告表㈠㈡(見偵10847卷第35
    -37頁)、新竹縣政府警察局舉發違反道路交通管理事件通知
    單(見偵10847卷第40頁)、兩車之車輛詳細資料報表(見偵10
    847卷第41-42頁)、現場及車損照片(見偵10847卷第43-47頁
    、第51-54頁)、監視錄影畫面截取照片(見偵10847卷第48-5
    1頁)、臺灣新竹地方檢察署勘驗筆錄(見偵10847卷第107-11
    0頁)、手機上網歷程資料(見交訴37卷第279-280頁)、公路
    監理電子閘門查詢資料(見偵緝卷第95頁)等在卷可參，核被
    告之自白均與事實相符，本件犯行均至堪認定，應依法論科
    。
三、按汽車駕駛人，無駕駛執照駕車，酒醉駕車，吸食毒品或迷
    幻藥駕車，行駛人行道或行經行人穿越道不依規定讓行人優
    先通行，因而致人受傷或死亡，依法應負刑事責任者，加重
    其刑至二分之一，道路交通管理處罰條例第86條第1 項定有
    明文。又被告行為後，刑法第185條之4之規定，業於110年5
    月28日經修正公布，於同年5月30日起生效施行。修正後刑
    法第185條之4則依駕駛人對法益侵害之程度，訂定不同之刑
    度處罰，以符憲法比例原則之要求，其中致人傷害而逃逸之
    法定刑，由修正前之「處1年以上7年以下有期徒刑」，修正
    為「處6月以上5年以下有期徒刑」刑度，是經比較新舊法，
    應以修正後之刑法第185條之4之規定較有利於被告。查被告
    於上開時、地無照駕駛自用小客車所犯之過失傷害犯行，業
    據認定如前，且有被告之公路電子閘門查詢資料存卷可查（
    見偵緝卷第95頁）；又被告駕駛自用小客車，因未注意車前
    狀況及兩車併行之距離而貿然左偏，致撞擊告訴人甲○○所騎
    乘之普通重型機車，已如前述，被告自屬刑法第185 條之4
    第1項所述之駕駛動力交通工具肇事，且告訴人因本件事故
    而受傷，然被告並未採取救護措施及留置現場等待警察機關
    處理即逕行離開現場。是核被告所為，係犯道路交通管理處
    罰條例第86條第1 項、刑法第284條前段之過失傷害罪及修
    正後刑法第185 條之4第1項前段之肇事致人傷害逃逸罪。被
    告所犯上開2罪，犯意各別、行為互殊，應予分論併罰。又
    公訴意旨並未記載被告構成累犯之情事，本院參照最高法院
    110年度台上大字第5660號裁定意旨，僅將被告之前科紀錄
    列入刑法第57條第5款「犯罪行為人之品行」之量刑審酌事
    由，不論被告是否構成累犯規定而加重其刑，附此敘明。
四、爰審酌被告未注意車前狀況及兩車併行之距離以致發生本件
    車禍，造成甲○○受有多處下背部和骨盆擦傷（腰椎至尾椎背
    脊部位）、兩側手肘擦傷、左手擦傷、左膝及兩側足踝部位
    擦傷之傷害，過失肇事後又因一時失慮，未留在現場確認被
    害人受傷情形及釐清肇事責任，甚而推由他人頂替其犯行，
    所為均實屬不該；復考量被告犯後態度，兼衡其素行、自承
    教育程度為國中畢業，案發時從事鐵工，未婚，無未成年子
    女，入所前與女友同住，暨被害人受傷程度、本件犯罪之動
    機、目的、所生危害等一切情狀，分別量處如主文所示之刑
    暨並應執行刑，並均諭知易科罰金之折算標準。
據上論斷，應依刑事訴訟法第273 條之1 第1 項、第299 條第 1
項前段，判決如主文。
本案經檢察官陳子維提起公訴，檢察官馮品捷到庭執行職務。
中    華    民    國   111    年    9     月   27    日
                  刑事第六庭  法  官   林涵雯
以上正本證明與原本無異。
如不服本判決應於收受本判決後20日內向本院提出上訴書狀，上
訴書狀應敘述具體理由。上訴書狀未敘述上訴理由者，應於上訴
期間屆滿後20日內補提理由書狀於本院(均須按他造當事人之人
數附繕本 )「切勿逕送上級法院」。 
中　　華　　民　　國　　111 　年　　9 　　月　　27　　日
                              書記官  林汶潔
附錄本案論罪科刑法條：
道路交通管理處罰條例第86條
汽車駕駛人，無駕駛執照駕車、酒醉駕車、吸食毒品或迷幻藥駕
車、行駛人行道或行經行人穿越道不依規定讓行人優先通行，因
而致人受傷或死亡，依法應負刑事責任者，加重其刑至二分之一
。
汽車駕駛人，在快車道依規定駕車行駛，因行人或慢車不依規定
，擅自進入快車道，而致人受傷或死亡，依法應負刑事責任者，
減輕其刑。
中華民國刑法第284條
因過失傷害人者，處一年以下有期徒刑、拘役或十萬元以下罰金
；致重傷者，處三年以下有期徒刑、拘役或三十萬元以下罰金。
修正後刑法第185條之4
駕駛動力交通工具發生交通事故，致人傷害而逃逸者，處六月以
上五年以下有期徒刑；致人於死或重傷而逃逸者，處一年以上七
年以下有期徒刑。
犯前項之罪，駕駛人於發生交通事故致人死傷係無過失者，減輕
或免除其刑。